【裁判字號】    98,訴,672
【裁判日期】    981223
【裁判案由】    土地所有權移轉登記
【裁判全文】
臺灣桃園地方法院民事判決                  98年度訴字第672號
原      告  乙○○
            丙○○
            戊○○
            甲○○
上  四  人
訴訟代理人  黃銀河律師
被      告  丁○○
上  一  人
訴訟代理人  蕭萬龍律師
            黃曼瑤律師
上列當事人間請求土地所有權移轉登記事件，本院於98年12月7
日言詞辯論終結，判決如下：
    主      文
原告之訴駁回。
訴訟費用由原告連帶負擔。
    事實及理由
一、按訴狀送達後，原告不得將原訴變更或追加他訴，但被告同
    意、不甚礙被告之防禦及訴訟之終結者，不在此限，民事訴
    訟法第255條第1項第1款、第7款分別定有明文。經查，本件
    原告乙○○於起訴後，於民國98年9月2日具狀追加原告丙○○、戊○○及甲○○，揆諸上開說明，原告所為訴之追加應
    予准許，合先敘明。
二、原告起訴主張被告於95年8 月間以其擁有苗栗縣獅潭鄉八角
    林地方矽砂採礦權與大窩地方設定矽砂礦採礦權邀原告乙○○、丙○○、及訴外人李蘭雄共同出資新台幣（下同）1,50
    0 萬元，從事上開矽砂採礦權之開採合夥事業，嗣後李蘭雄
    因故退出，由原告戊○○、甲○○加入該合夥關係並約定成
    立永峻礦業股份有限公司（下稱永峻公司）經營合夥事業。
    被告於95年6 月28日曾向訴外人邱相霖購買苗栗縣獅潭鄉○○○段656-1 、749-10地號土地（下稱系爭土地），在兩造
    成立合夥後，約定由合夥資金給付被告500 萬元後，被告應
    將其所有系爭土地所有權全部移轉登記為永峻公司所有，然
    購地資金部分被告稱係訴外人張昭明（被告之前合夥人，已
    死亡）所墊付，因而要求原告先給付張昭明之配偶陳月娟10
    0 萬元以代張昭明前所支付之120 萬元系爭土地價金，並用
    以解除被告與張昭明間之合夥關係，原告便依約於95年8 月
    21日給付系爭土地先前頭期款120 萬元，其餘價金378 萬 8
    千元則由原告所出資合夥資金於95年9 月11日給付系爭土地
    二期款300 萬元，95年9 月25日再給付系爭土地尾款78萬 8
    千元，詎被告於96年8 月31日藉故不辦理移轉登記。爰依兩
    造合意之法律關係提起本訴等語，並聲明被告應將系爭土地
    所有權全部移轉登記予永峻公司。
三、被告則以兩造固約定於合夥資金給付500 萬元後，被告應將
    系爭土地所有權全部移轉登記予永峻公司，惟僅先後給付30
    0 萬及78萬8 千元（尾款應為80萬元扣除被告繳付之鑑界費
    12,000元），尚欠120 萬元未為給付，被告自尚無將系爭土
    地所有權全部移轉登記予永峻公司之義務。至於原告給付訴
    外人陳月娟100 萬元，非原告所稱之系爭土地120 萬元之買
    賣價金，與本案無涉。又系爭土地係被告於95年6 月18日向
    訴外人邱相霖購買，並於同日支付價金20萬元，以及95年7
    月18日支付100 萬元，此有被證2 之不動產買賣契約書及被
    證3 之匯款單為證，原告謂系爭土地之頭期款120 萬係由張
    昭明所支付，惟訴外人張昭明係於94年年底去世，當無支付
    價金之可能。又合夥出資給付予陳月娟之100 萬元係因原告
    欲終止被告與張昭明合作開採礦產之協議，改由原告與被告
    合夥開採，始返還陳月娟經結算後之100 萬元，此由原告乙○○管理並製作之被證9 財務報表第5 欄記載8 月23日支出
    「張昭明返還金100 萬」亦可為證，兩造亦未約定以給付陳
    月娟之100 萬元代替應給付予被告買賣系爭土地之頭期款12
    0 萬元等語資為抗辯，並聲明原告之訴駁回。
四、兩造不爭執事項：
(一)被告前於95年6 月18日向訴外人邱相霖買受並取得系爭土地
    所有權，買賣價金為500 萬元，被告並於簽約時給付邱相霖
    定金20萬元及95年7 月18日給付100 萬元，合計已給付 120
    萬元，尚有應於95年10月18日給付之300 萬元，及登記時應
    給付之尾款80萬元尚未給付，被告並先墊付應由邱相霖支付
    之鑑界費用1 萬2 千元。
(二)被告（甲方）及原告乙○○、丙○○、訴外人李蘭雄（乙方
    ）曾於95年8 月21日簽立合夥契約書，該合約書第1 條約定
    合夥標的為被告所有苗栗縣獅潭鄉八角林地方矽砂採礦權與
    大窩地方設定矽砂礦採礦權全部範圍。第2 條約定乙方同意
    出資1500萬元給甲方以合夥方式或認購股權50％（李蘭雄20
    ％、乙○○20％、丙○○10％）。第3 條約定乙方已支出甲
    方400 萬元作為申請標的及籌組公司之費用。嗣後李蘭雄因
    故退出，由原告戊○○、甲○○加入該合夥關係並約定成立
    永峻公司。（原證1及本院卷109頁 ）
(三)永峻公司核准設立登記日期為95年9月19日。
(四)兩造另於96年7 月20日簽立之合夥契約書，第1 條約定除就
    上開矽砂礦採礦權作為合夥標的外，另於第3 條約定永峻公
    司資產除上開2 處之矽砂礦採礦權外，包括系爭土地。
(五)兩造合意於合夥資金（即永竣公司）給付500 萬元後，被告
    應將系爭土地所有權全部移轉登記予永峻公司，該合意之法
    律關係為諾成、雙務、有償之無名契約，並準用民法買賣篇
    之規定。
(六)原告曾以合夥資金給付邱相霖300 萬及78萬8 千元（尾款應
    為80萬元，惟扣除被告繳付之鑑界費12,000元）；給付訴外
    人陳月娟100 萬元。
(七)系爭土地現為原告乙○○為債權人聲請台灣苗栗地方法院96
    年度執全天字第684號假扣押查封中。
五、兩造爭執事項：兩造約定應由合夥資金（即永竣公司）給付
    之500 萬元是否全數給付？原告以合夥資金給付予訴外人陳
    月娟之100 萬元是否即為應給付被告 120萬元？
六、按「土地經法院或行政執行處囑託辦理查封、假扣押、假處
    分或破產登記後，未為塗銷前，登記機關應停止與其權利有
    關之新登記。但有下列情形之一為登記者，不在此限：一、
    徵收、區段徵收或照價收買。二、依法院確定判決申請移轉
    、設定或塗銷登記之權利人為原假處分登記之債權人。三、
    繼承。四、其他無礙禁止處分之登記。」土地登記規則第14
    1 條第1 項定有明文。查，原告主張兩造合意於合夥資金（
    即永竣公司）給付500 萬元後，被告應將其所有系爭土地所
    有權全部移轉登記予永峻公司所有，合夥資金已給付邱相霖
    300 萬及78萬8 千元（尾款應為80萬元，惟扣除被告繳付之
    鑑界費12,000元）等情，已為被告所不爭執，自為真實可採
    。惟，系爭土地現為原告乙○○為債權人聲請台灣苗栗地方
    法院96年度執全天字第684 號假扣押查封中一事，亦為兩造
    所不爭執，並有系爭土地登記謄本2 紙在卷可稽。又系爭土
    地既經同上法院假扣押執行查封中，而原告乙○○僅為假扣
    押債權人而非假處分債權人，原告或永峻公司亦無土地登記
    規則第141 條第1 項但書所定各款情形，在同上法院撤銷查
    封前，登記機關應停止與其權利有關之新登記，被告就其所
    有系爭土地其所有之土地已喪失處分之權能，即處於給付不
    能之狀態，法院已無從命被告為系爭土地所有權之移轉登記
    。依前說明，被告所有系爭土地現經同上法院假扣押執行查
    封中，原告或永峻公司亦無土地登記規則第141 條第1 項但
    書所定各款情形，被告就其所有系爭土地其所有之土地已喪
    失處分之權能，即處於給付不能之狀態。原告請求被告應將
    系爭土地所有權全部移轉登記予永峻公司云云，為無理由。
七、從而，原告依合意之法律關係請求被告應將系爭土地所有權
    全部移轉登記予永峻公司，為無理由，應予駁回。
八、本件事實已臻明確，兩造其餘之攻擊或防禦方法，及未經援
    用之證據，經本院斟酌後，認為與判決基礎之事實並無影響
    ，均不足以影響本裁判之結果，自無一一論述之必要。
九、訴訟費用之依據：民事訴訟法第85條第2項。
中    華    民    國    98    年    12    月    23    日
                    民事第三庭    法  官  張天民
以上正本係照原本作成。
如對本判決上訴，須於判決送達後20日內向本院提出上訴狀。
中    華    民    國    98    年    12    月    24    日
                                  書記官  崔青菁

司法院資訊處製作；財團法人民間司法改革基金會備份。
